【裁判字號】    95,破抗,9
【裁判日期】    950606
【裁判案由】    宣告破產
【裁判全文】
臺灣高等法院臺中分院民事裁定  95年度破抗字第9號
抗  告  人  甲○○
            丙○○
            乙○○
上列3人共同
代  理  人  劉晏齊律師  住台北市○○路○段141號10樓
上列抗告人因聲請破產宣告事件，對於中華民國95年3月6日臺灣
臺中地方法院95年度破字第8號所為裁定提起抗告，本院裁定如
下：
    主  文
抗告駁回。
抗告程序費用由抗告人負擔。
    理  由
一、本件聲請人即抗告人於原審法院聲請意旨略以：抗告人三人
    間為手足關係，因抗告人之父母自民國（下同）76年初投資
    國產蘭花買賣失敗負債，抗告人使用信用卡預借現金協助父
    母償債，復於92年底抗告人之母因病就醫終至罹癌病逝，惟
    其間為支付醫藥費用及住院費用，再度使用現金卡、信用卡
    預借方式支應，又抗告人母親病逝花費50萬元喪葬費用，亦
    以向多家銀行辦理信用卡、現金卡及信用貸款方式借貸，至
    94年12月始發現(1)抗告人甲○○負責新台幣（下同）3,268,
    000元。(2)抗告人丙○○負債4,190,000元。(3)抗告人乙○○
    負債2,538,000元。共計9,996,000元。抗告人已無力清償上
    開債務。抗告人之親友另為抗告人籌措(1)甲○○30萬元、(2)
    丙○○40萬元、(3)乙○○25萬元，現交由抗告人之代理人暫
    保管以供日後作為破產財團財產；又抗告人丙○○現於矽品
    精密工業股份有限公司任職，月薪26,000元。抗告人乙○○
    於球鼎有限公司任技術員，月薪32,000元，並願撥三分之一
    薪資作為支應破產財團費用及財團債務，而認有破產實益，
    爰依破產法第58條規定，聲請宣告抗告人破產等語。
二、原裁定則以：依抗告人所提之財產狀況說明書之記載，親友
    所籌措之金額合計95萬元，現由抗告人之代理人保管，並有
    收據三紙附可稽，另抗告人丙○○、乙○○仍有工作收入等
    情，亦有在職證明書、勞保被保險人投保資料等件附卷可查
    ；惟抗告人丙○○另欠繳稅捐445元，有財政部臺灣省中區
    國稅局東山稽微所95年2月20日中區國稅東山四字第0950002
    398號函一紙在卷可考。又稅捐之徵收，優先於普通債權，
    稅捐稽徵法第6條定有明文。原法院衡以，破產程序所生之
    財團費用（含破產管理人之報酬；破產財團之管理、變價及
    分配費用；破產人及其家屬之必要生活費）、財團債務等，
    實亦非前開抗告人所陳之抗告人丙○○、乙○○之每月薪資
    及上開籌措之現金所能支應，是以，難認有破產實益，要無
    宣告破產徒生耗費之必要等語，駁回抗告人破產宣告之聲請
    。
三、本抗告意旨為：抗告人丙○○已於95年3月17日將欠繳稅捐4
    45元繳清，又抗告人等得構成破產財團之財產均為現金，並
    無變價之問題，且有關破產程序所需召開債權人會議及通知
    、公告等費用，以抗告人等之各債權人人數均僅有十餘人觀
    之，所需費用合計亦不過數千元，另抗告人及其家屬等之必
    要生活費用可由部分之薪資收入因應即足，又破產管理人之
    報酬係由鈞院酌量其工作之內容而定，縱使以破產財團之十
    分之一即95,000元計算報酬，抗告人等之破產財團仍有80餘
    萬元可供破產債權人為分配，可知抗告人確有資金可作為抗
    告人破產財團之費用及財團之債務所需，應認有宣告破產之
    實益。另抗告人甲○○現亦任職於正元塑膠有限公司，月薪
    約22,000元，尚得再提撥三分之一薪資所得作為破產財團，
    更足支應抗告人等之破產財團費用及財團之債務，實應認有
    破產之實益，原法院僅為形式上之審查，並未傳訊抗告人等
    或為其他必要之調查，率予駁回抗告人等之聲請，實有違誤
    等語，請求廢棄原裁定暨宣告抗告人等破產。
四、按破產，對債務人不能清償債務者，宣告之；破產宣告時屬
    於破產人之一切財產，及將來行使之財產請求權，破產宣告
    後，破產終結前，破產人所取得之財產，為破產財團；財團
    費用及財團債務，應先於破產債權，隨時由破產財團清償之
    ，破產法第57條、第82條第1項、第97條分別定有明文。而
    破產程序乃於債務人不能清償其債務時，為使多數債權人獲
    得平等滿足，並兼顧債務人之利益，而就債務人之總財產，
    由法院參與其事之一般強制執行程序之謂；是法院就破產之
    聲請，以職權為必要調查，如債務人確係無財產，則破產財
    團即不能構成，無從依破產程序清理債務，參照破產法第14
    8條之旨趣，自應依同法第63條，以裁定駁回其聲請（司法
    院院字第1505號解釋、最高法院86年度台抗字第479號裁判
    意旨參照）。故財團債務及財團費用，應先於破產債權，隨
    時由破產財團清償之；又破產宣告後，如破產財團之財產不
    敷清償財團費用及財團債務時，法院因破產管理人之聲請，
    應以裁定宣告破產終止，破產法第97條及第148條分別定有
    明文。是法院依職權查明債務人確係毫無財產，破產財團不
    能構成，或以破產財團尚不足清償破產程序之費用即財團費
    用及財團債務時（即破產法第95條、第96條規定，財團費用
    為因破產財團之管理、變價及分配所生之費用；破產債
    權人共同利益所需審判上之費用；破產管理人之報酬；
    破產人及其家屬之必要生活費及喪葬費。而財團債務為：
    破產管理人關於破產財團所為行為而生之債務；破產管理
    人為破產財團請求履行雙務契約所生之債務，或因破產宣告
    後應履行雙務契約而生之債務；為破產財團無因管理所生
    之債務；因破產財團不當得利所生之債務），因無從依破
    產程序清理其債務，類推破產法第148條之立法趣旨，宣告
    破產顯無實益，徒增花費，此時法院應裁定駁回其聲請。
五、本件抗告人聲請意旨以其等向銀行分別申請信用卡及現金卡
    ，惟嗣後無力償還，抗告人(1)甲○○負債3,268,000元。(2)
    丙○○負債4,190,000元。(3)乙○○負債2,538,000元。共積
    欠9,996,000元，此一債務額實已遠超過抗告人等之資產，
    為保護抗告人及債權人雙方利益，實有聲請宣告破產之必要
    云云，並提出財產狀況說明書及債權人清冊等為證。經查，
    依抗告人所提之財產狀況說明書，記載有親友所籌措之金額
    合計95萬元，且抗告人等三人仍有工作收入等情，有收據三
    紙、在職證明書、勞保被保險人投保資料、保險卡等件附原
    法院及本院卷可稽，並經原審法院依職權調閱抗告人財產所
    得明細資料附於原審卷第53至58頁可按。惟因破產程序所生
    之財團費用、財團債務，非前開抗告人等之每月薪資三分之
    一所能支應，又抗告人雖主張已得親友籌措之金額95萬元可
    供支應破產財團費用及財團債務，然抗告人以向他人借款之
    方式，取得構成破產財團之財產，無異使抗告人於破產程序
    終結後，仍處於負債之情形，已失去依破產程序清理債務之
    本意。且抗告人目前積欠債務金額高達9,996,000元，縱有
    前開親友籌措之金額及抗告人等之工作收入，能否足以負擔
    破產財團費用及破產財團債務，亦有疑問。是抗告人等所申
    報之財產，既明顯不足清償破產財團債務，依首開司法院解
    釋意旨，顯已無宣告破產之實益，乃其等為求符合破產宣告
    之法定要件，竟由親友籌措資金以求形式上符合宣告破產之
    最低要件，以求藉破產宣告程序，解免其對多數債權人之清
    償責任，抗告人顯有利用破產制度規避責任，損害多數債權
    人之嫌，其聲請實不符誠信。故原審法院認若准許抗告人等
    之聲請，無異徒增破產程序及費用之浪費，而裁定駁回其破
    產宣告之聲請，核無不合。抗告意旨仍執前詞指摘原裁定不
    當，求予廢棄，非有理由。
六、據上論結，本件抗告為無理由，依破產法第5條、民事訴訟
    法第495條之1第1項、第449條第1項、第95條、第78條，裁
    定如主文。
中    華    民    國    95    年    6     月    6     日
                      民事第二庭審判長法  官  童有德
                                      法  官  蔡秉宸
                                      法  官  翁芳靜
以上正本照原本作成。
對於本裁定，僅得以適用法規顯有錯誤為理由，並經本院准可者
為限，始得再抗告。
如提起再抗告者應於裁定送達後十日內向本院提出抗告理由狀（
須按照他造人數附具繕本）並繳納抗告裁判費新臺幣壹仟元，同
時委任律師或具有律師資格之關係人為代理人。
                                      書記官  許美惠
中    華    民    國    95    年    6     月    7     日
                                                      Ｈ


司法院資訊處製作；財團法人民間司法改革基金會備份。
